【裁判字號】    95,訴緝,113
【裁判日期】    951103
【裁判案由】    偽造文書等
【裁判全文】
臺灣臺北地方法院刑事判決             95年度訴緝字第113號
公  訴  人  臺灣臺北地方法院檢察署檢察官
被      告  乙○○
                    於臺灣臺北監獄執行中）
上列被告因偽造文書等案件，經檢察官提起公訴（93年度偵字第
12589號）及移送併辦（95年度偵緝字第1137號、第1143號），
因被告於本院準備程序中先就被訴事實為有罪之陳述，經本院合
議庭裁定適用簡式審判程序審理，茲判決如下：
    主  文
乙○○共同連續行使偽造私文書，足以生損害於他人，處有期徒
刑壹年陸月。如附表一、二所示之偽造私文書、署押均沒收。
    事  實
一、乙○○前於民國85年間，因違反麻醉藥品管理條例案件（非
    法販賣化學合成麻醉藥品、非法吸用化學合成麻醉藥品），
    經本院85年度訴字第806號分別判處有期徒刑5年5月及7月，
    應執行有期徒刑5年10月，其就非法販賣化學合成麻醉藥品
    部分提起上訴（非法吸食麻醉藥品7月部分未上訴先確定）
    ，經臺灣高等法院86年度上訴字第368號撤銷改判有期徒刑3
    年確定，並經臺灣高等法院將前開兩罪裁定應執行有期徒刑
    3年5月，於87年12月1日假釋出監並付保護管束，刑期應至
    88年12月26日始屆滿（尚不構成累犯）。乙○○於上開假釋
    期間內，仍不知悔改，或單獨，或與朱振嘉、或與張敬亭、
    陳敏智、林亞蕾，或與「段可為」、不詳真實姓名年籍綽號
    「美靜」之成年女子，基於共同犯意聯絡，於88年11月11日
    起至同年12月6日止，基於收受贓物、行使偽造私文書及為
    自己不法所有之意圖向信用卡特約商店詐取財物之概括犯意
    ，連續為下列所示之行為：
  (一)於88年11月初某日，在不詳地點，明知不詳真實姓名年籍、
    綽號「小安」之成年男子，所交付之郭文良國民身分證影本
    係來路不明之贓物，仍基於收受贓物之概括犯意，予以收受
    ，留供己用。其於取得上揭國民身分證影本後，旋基於偽造
    私文書進而行使之概括犯意，明知未經「郭文良」同意或授
    權，於88年11月11日，持上開國民身分證影本，假冒郭文良
    之名義，向位於桃園縣桃園市○○路633號之「百亨通訊有
    限公司」，申辦使用台灣大哥大股份有限公司（下稱台灣大
    哥大公司）所有之行動電話門號0000000000號，以複寫方式
    ，於「台灣大哥大公司行動電話服務申請書」上（計1件，
    每件為1式4聯，包括白色公司使用聯、紅色客戶留存聯、黃
    色代理商使用聯、藍色經銷商使用聯）上，冒名填寫郭文良
    之年籍資料、身分證統一編號、戶籍地址，及填載其個人帳
    單地址、聯絡電話等資料後，並於上開申請書之「客戶簽章
    欄」內，以複寫方式，分別偽造「郭文良」之簽名署押各1
    枚（共4枚）於其上，並在同意書上立同意書人欄內偽造「
    郭文良」之簽名署押1枚，而製造作完成資料不實之上開申
    請書、同意書之私文書，連同「郭文良」之國民身分證影本
    1 件，將之持向「百亨通訊有限公司」人員辦理使用上開行
    動電話門號之申請手續，以為行使，據以辦得0000000000號
    之行動電話門號供己使用，並基於意圖為自己不法所有之概
    括犯意，自88年11月11日起至同年12月10日止，連續詐得免
    費使用電話之不法利益達共新臺幣11,513元，足以生損害於
    郭文良本人及台灣大哥大公司。
  (二)乙○○明知朱振嘉所交付之「王婉真」、「王義明」、「陳
    錦華」、「陳志仲」之國民身分證影本係來路不明之贓物，
    仍於88年12月5日凌晨1時許，在臺北市○○路○段155巷128
    號之1張敬亭（不知情）住處，予以收受，留供己用。嗣於
    同日晚間19時許，乙○○承前行使偽造私文書之概括犯意，
    並與朱振嘉（另案審結）基於共同犯意聯絡，明知未經「王
    婉真」、「王義明」、「吳佩倫」、「陳志勝」、「陳志仲
    」、「陳錦華」、「賴月桂」同意或授權，共同持朱振嘉竊
    得之王婉真、王義明、吳佩倫、陳志勝、陳錦華、陳志仲、
    賴月桂之國民身分證影本，假冒王婉真、王義明、吳佩倫、
    陳志勝、陳錦華、陳志仲、賴月桂之名義，向位於臺北市○
    ○街之「華信塑穀企業有限公司」（下稱華信塑穀公司），
    申辦使用遠傳電信股份有限公司（下稱遠傳電信公司）所有
    之行動電話門號0000000000號、0000000000號、0000000000
    號（起訴書誤為0000000000號）、0000000000號、00000000
    00號、0000000000號、0000000000號，委由不知情之華信塑
    穀公司員工代為填寫「99/11遠傳通路專用行動電話申請書
    」上（計7件，每件均為1式4聯，包括白色聯：送交達傳電
    信公司、藍色聯：客戶留存備查、黃色聯：經銷商/門市/專
    櫃留存備查、紅色聯：代理商留存備查）客戶姓名資料、身
    分證統一編號、戶籍地址，及填載其個人帳單地址、聯絡電
    話等資料後，乙○○於0000000000號、00000000000號、000
    0000000號、0000000000號申請書之客戶親簽欄內，以複寫
    方式，分別偽造「王婉真」、「王義明」、「陳錦華」、「
    陳志仲」之簽名署押各1枚（每件申請書共4枚）於其上，朱
    振嘉於0000000000號、0000000000號、0000000000號申請書
    之客戶親簽欄內，以複寫方式，分別偽造「吳佩倫」、「陳
    志勝」、「賴月桂」之簽名署押各1 枚（每件申請書共4枚
    ），而製造作完成資料不實之上開申請書之私文書，連同王
    婉真、王義明、吳佩倫、陳志勝、陳錦華、陳志仲、賴月桂
    之國民身分證影本各1件，將之持向華信塑穀公司人員辦理
    使用上開行動電話門號之申請手續，以為行使，據以辦得
    0000000000號、0000000000號、0000000000號、0000000000
    號、0000000000號、000000 0000號、0000000000號之行動
    電話門號（按嗣未另詐得免費使用電話之不法利益），足以
    生損害於王婉真、王義明、吳佩倫、陳志勝、陳錦華、陳志
    仲、賴月桂及遠傳電信公司對於行動電話客戶管理之正確性
    。
  (三)又乙○○明知不詳姓名年籍之成年人所持有之英商渣打銀行
    發行之卡號：0000-0000-0000-0000號信用卡為真卡，且係
    丁○○失竊之信用卡（於88年12月4日凌晨在臺北市○○街
    58 巷1號地下停車場遭竊），竟於88年12月4日15時前之某
    時，在不詳地點，承前收受贓物之概括犯意，予以收受留供
    己用；復承行使偽造私文書之概括犯意，於該信用卡背面持
    卡人簽名欄空白處偽簽「Chih Cheng」之署押，以表彰信用
    卡使用人身分證明之私文書，足以生損害於被冒名人及發卡
    銀行；再承前行使偽造私文書之概括犯意，並基於意圖為自
    己不法所有向商家詐取財物之概括犯意，且與張敬亭、陳敏
    智、林亞蕾（另行偵辦）基於共同犯意聯絡，共同持上揭信
    用卡，先後於同日15時01分、16時零4分、16時14分許，連
    續至附表二編號1至3所載之特約商店內刷卡消費，並於刷卡
    消費時，由乙○○在簽帳單顧客簽名欄上偽簽「Chih Cheng
    」簽名署押（詳如附表二1至3所示），偽以表示係該信用卡
    持卡人消費而同意依信用卡契約之條款付款，再持其中商店
    存根聯、收單銀行存查聯之簽帳單交予特約商店之職員核對
    而行使之，致使上開特約商店及發卡銀行陷於錯誤而分別交
    付如附表二編號1至3所載之商品及依約先行代墊其簽帳消費
    之款項，足以生損害於消費之特約商店、渣打銀行及該信用
    卡真正持卡人丁○○。
  (四)另乙○○明知「段祺澂」所交付版面為中國國際商業銀行發
    行之卡號0000-0000-0000-0000號美國安泰人壽萬士達信用
    卡（真正持卡人為甲○○，版面上持卡人英文姓名經打印變
    造為「KU MING LANG」）及慶豐商業銀行發行之卡號0000-0
    000-0000-0000號之HONDA萬士達信用卡（真正持卡人為戊○
    ○，版面上持卡人英文姓名經打印變造為「LO I CHEN」）
    ，均係將已失效之信用卡卡面壓平後，另行打上有效之信用
    卡卡號，背面重新黏貼簽名條之變造信用卡，竟仍於88年12
    月6日18時許，在臺北市○○○路、長春路口，予以收受留
    供己用，復承前偽造私文書之概括犯意，於各該信用卡背面
    持卡人簽名欄內分別偽簽「古明來」、「CHEN LO I」之署
    押，以表彰信用卡使用人身分證明之私文書，足以生損害於
    各被冒名人及發卡銀行；又承前行使偽造私文書及意圖為自
    己不法所有向商家詐取財物之概括犯意，並與「段可為」及
    不詳真實姓名年籍綽號「美靜」之成年女子基於共同犯意聯
    絡，共同持上開變造信用卡2張，於88年12月6日晚間前往臺
    北市○○區○○路2段110號之「金草本寵物名犬店」特約商
    店（附表二編號4、5）刷卡消費，購買價值31,500元之古代
    牧羊犬1隻，而由乙○○連續將上揭2張變造信用卡交付與該
    商店不知情之店員吳文凱（業經不起訴處分確定）刷卡付款
    ，並於刷卡消費時，以複寫方式，於附表二編號4至5所示簽
    帳單顧客簽名欄內分別偽造「古明來」、「CHEN lo I」之
    簽名署押，偽以表示係信用卡持卡人消費而同意依信用卡契
    約之條款付款，並持其中商店自存聯、收單銀行存查聯之簽
    帳單交予吳文凱核對而行使之，致使上開特約商店及發卡銀
    行陷於錯誤而交付如附表二編號4所載之古代牧羊犬1隻及依
    約先行代墊消費之款項，足以生損害於上開特約商店、發卡
    銀行、「古明來」、「CHEN lo I」及真正持卡人本人。嗣
    於88年12月7日晚間22時許，乙○○、張敬亭共乘林振東（
    不知情）所駕駛車號DJ-6229號自用小客車，為警在臺北市
    ○○街85號前路上查獲，並扣得附表一編號1所示台灣大哥
    大公司行動電話申請書紅色之顧客留存聯1紙、附表一編號3
    至10所示99/11遠傳通路專用行動電話申請書之藍色客戶留
    存備查聯共7紙及附表二編號4、5所示卡號0000-0000-0000-
    0000號、0000-0000-0000-0000號變造信用卡各1張。
二、案經臺北市政府警察局大安分局報請臺灣臺北地方法院檢察
    署檢察官偵查起訴及移送併辦。
    理  由
一、按本件被告乙○○所犯收受贓物罪、行使偽造私文書罪、詐
    欺取財罪及詐欺得利罪，均非死刑、無期徒刑、最輕本刑為
    3 年以上有期徒刑之罪，亦非高等法院管轄第一審案件，且
    於準備程序進行中，被告先就被訴事實為有罪之陳述，經告
    知被告簡式審判程序之旨，並聽取檢察官、被告之意見後，
    本院合議庭裁定由受命法官進行簡式審判程序，是本件之證
    據調查，依刑事訴訟法第273條之2規定，不受同法第159條
    第1項、第161條之2、第161條之3、第163條之1及第164條至
    第170條規定之限制，合先敘明。
二、認定犯罪事實之證據及理由：
  (一)上揭事實，迭據被告於警詢、偵查及本院審理時坦承在卷（
    見88年度偵字第26752號偵查卷第9至11頁反面、第37頁反面
    、第38頁反面、第71頁及其反面、第72頁、第95頁反面至96
    頁、90年度偵字第4081號偵查卷第7至8頁、本院89 年度訴
    字第100號刑事卷(一)第38反面至第40頁、第48頁、第74頁、
    第94頁、第150至151頁、第198頁、第200頁、本院89年度訴
    字第100號刑事卷(二)第22頁、第48至51頁、第82頁、第115頁
    、95年度偵緝字第1143號偵查卷第11至12頁、本院95年7月4
    日準備程序筆錄、95年7月26日審判筆錄、95年10月20日審
    判筆錄）。
  (二)犯罪事實一(一)部分，並有台灣大哥大公司行動電話服務申請
    書紅色客戶留存聯扣案可資佐證（見88年度偵字第26752號
    偵查卷第31頁），且有台灣大哥大公司89年4月6日傳真及所
    附之0000000000號行動電話服務申請書影本、郭文良之國民
    身分證影本、同意書影本及同公司93年10月28日法警093551
    80號函各1件在卷可憑（見本院89年度訴字第100號刑事卷第
    119至122頁、本院93年度訴字第1124頁）。
  (三)犯罪事實一(二)部分，並據同案共犯朱振嘉於警詢及偵查時供
    述在卷（見88年度偵字第26752號偵查卷第98頁及其反面、
    本院89年度訴字第100號偵查卷第83頁及其反面、第94頁）
    ，復有遠傳公司89年3月8日傳真及所附申請人明細、99/11
    遠傳通路專用行動電話申請書白色聯正本7張（見本院89年
    度訴字第100號偵查卷第124至131頁）在卷可按。
  (四)犯罪事實一(三)部分，並經被害人丁○○於警詢時指述明確（
    見90年度偵字第4081號偵查卷第12至13頁），且據同案共犯
    張敬亭、陳敏智於警詢及偵查時供述綦詳（同上偵查卷第3
    頁反面至第4頁、第5至6頁、90年度偵字第25621號偵查卷第
    25頁及其反面、第36頁及其反面），復經證人即被告之弟郭
    威吟、丙○○指認在卷（同上偵查卷第9至11頁），並有「
    金加寶銀樓」監視錄影畫面翻拍照片3幀（見同上偵查卷第
    14 至16頁）、英商渣打銀行臺北分行90年3月30日（90）渣
    信字第0087號函及所附消費紀錄、簽帳單影本（見本院89年
    度訴字第100號刑事卷(二)第72至76頁）在卷可稽。
  (五)犯罪事實一(四)部分，並據證人即金草本寵物店負責人吳文凱
    於偵查中證述明確（見90年度偵字備25622號偵查卷第28頁
    及其反面、95年度偵緝字第1137號第34頁），且經被害人戊
    ○○、甲○○於警詢時證述其等申請之信用卡卡號遭人冒用
    盜刷消費等情明確（見89年度偵字第2277號第20頁反面、第
    22頁反面），復有卡號0000-0000-0000-0000號、0000-000
    0 -0000-0000號信用卡各1張各1張扣案可憑。且上開2張信
    用卡經送聯合信用卡處理中心鑑定認為，該等信用卡之版面
    銀行名稱與防偽之雷射圖案（地球圖案及鴿型圖）均屬真正
    ，惟上開萬事達卡2張，其正面之凸字卡號明顯已遭壓平後
    重新打印新的卡號，且該卡片反面之持附人簽名欄，亦經以
    偽造之簽名條重新黏貼（蓋真正之簽名條係以化學粉末壓印
    而成，非如一般之貼紙可以摳起），在在均能清楚識別此2
    張卡片係經變造，此有該中心89年4月5日（89）聯卡會服字
    第121號函在卷可按（見本院89年度訴字第100號刑事卷第
    158頁及其反面）。此外，並有慶豐商業銀行90年5月14日（
    90 ）慶銀銷卡催字第098號函及所附消費紀錄、刷卡簽帳單
    影本及簽帳單商店自有聯原本2紙在卷可按（見89年度訴字
    第100號刑事卷(二)第95至98頁、89年度偵字第2277號偵查卷
    第15頁）。
  (六)綜上，被告自白核與事實相符，應堪採信。本件事證明確，
    被告犯行洵堪認定。
三、論罪科刑理由：
  (一)查被告行為後，刑法於94年1月7日修正通過，於94年2月2日
    公布，並於95年7月1日施行。按行為後法律有變更者，適用
    行為時之法律，但行為後之法律有利於行為人者，適用最有
    利於行為人之法律，修正後之刑法第2條第1項定有明文。此
    條規定乃與刑法第1條罪刑法定主義契合，而貫徹法律禁止
    溯及既往原則，係規範行為後法律變更所生新舊法律比較適
    用之準據法，是刑法第2條本身雖經修正，但刑法第2條既屬
    適用法律之準據法，本身尚無比較新舊法之問題，應一律適
    用裁判時之現行刑法第2條規定以決定適用之刑罰法律。又
    本次刑法修正之比較新舊法，應就罪刑有關之共犯、未遂犯
    、想像競合犯、牽連犯、連續犯、結合犯，以及累犯加重、
    自首減輕暨其他法定加減原因（如身分加減）與加減例等一
    切情形，綜其全部罪刑之結果而為比較（最高法院95年度第
    8次刑庭會議決議可資參照）。經查：
    1.按一般偽造之信用卡，已載明卡號及發卡銀行所有等字樣
      ，簽名欄內並已簽有某某使用人之署押，單純自形式上觀
      察，即足以表示信用卡之簽名者於信用卡之有效期限內有
      權使用該信用卡之辨識及證明，各該信用卡所屬銀行有依
      信用卡持卡人消費金額給付特約商店刷卡金額之義務，不
      僅有作成文書之名義人，並有文書之內容，性質上屬刑法
      第210條之私文書；次按信用卡簽帳單係以文字為一定之
      意思表示，持信用卡刷卡消費時，在簽帳單上簽署姓名，
      除表示已收受特約商店所交付之交易標的物或消費標的，
      並確認該筆消費之憑證，具有表示法律上權利義務關係之
      證明，故簽帳單性質上除與收據相同外，並且為信用卡發
      卡銀行依據此向簽帳人收款之憑證，為文書之一種，並為
      私人製作之文書。被告明知段可為所交付之信用卡，係變
      造，並持以提示，主張係「古明來」、「Chen lo I」本
      人而行使之，及被告持變造信用卡至特約商店佯以其為持
      卡人，而偽簽「古明來」、「Chen lo I」之署押，偽造
      簽帳單，並持交特約商店，此部分所為，係犯刑法第216
      條、第210條之行使偽造私文書罪。被告行為後，於90年6
      月20日公布修正，並於同年6月22日生效之中華民國刑法
      增訂第201條之1第1項：意圖供行使之用而變造信用卡者
      ，處1年以上7年以下有期徒刑，得併科3萬元以下罰金。
      同條第2項：行使前項變造之信用卡者，處5年以下有期徒
      刑，得併科3萬元以下罰金，同法第205條並修訂變造之信
      用卡，不問屬於犯人與否均沒收之等之規定，被告行為時
      係上開條文增訂之前，而行使變造信用卡之行為，本質含
      有詐欺之目的，故單純行使變造信用卡之行為，至少構成
      詐欺罪，即新法修訂前行使變造信用卡之罪名通常以詐欺
      罪之型態呈現，修正後之獨立罪名雖與詐欺罪名不同，但
      因新舊法均認定行使偽造信用卡有罪，故仍有比較新舊法
      問題，依新法即刑法第201條之1第2項之法定刑較舊法即
      刑法216條、第210條之法定刑為重，並未較有利於被告，
      依刑法第2條第1項前段規定，自應適用行為時法即舊法，
      合先敘明。
    2.本件被告行為時之刑法第339條第1項詐欺取財罪、第2項
      詐欺得利罪之法定刑均為「5年以下有期徒刑、拘役或1,0
      00元以下罰金。」，另同法第349條第1項之收受贓物罪之
      法定刑則為「3年以下有期徒刑、拘役或500元以下罰金」
      。又依被告行為時之刑法第33條第5款規定：罰金為1元以
      上。是被告行為時刑法第339條第1項、第2項及第349條第
      1項之法定刑罰金刑部分，經依罰金罰鍰提高標準條例第1
      條前段及現行法規所定貨幣單位折算新臺幣條例第2條規
      定折算為新臺幣後，分別為「新臺幣3元以上3萬元以下」
      、「新臺幣3元以上15,000元以下」。而95年7月1日公布
      施行之刑法第33條第5款規定：罰金為新臺幣1,000元以上
      。另刑法施行法第1條之1規定：「中華民國94年1月7日刑
      法修正施行後，刑法分則編所定罰金之貨幣單位為新臺幣
      。94年1月7日刑法修正時，刑法分則編未修正之條文有定
      有罰金者，自94年1月7日刑法修正施行後，就其所定數額
      提高為30倍。但72年6月26日至94年1月7日新增或修正之
      條文，就其所定數額提高為3倍」。而刑法第339條第1項
      、第2項及第349條第1項均係刑法分則編未修正之條文，
      是依上開規定，罰金部分均應提高為30倍。因此，自95年
      7月1日起，刑法第339條第1項、第2項法定刑罰金刑部分
      ，均為「新臺幣1,000元以上3萬元以下」，同法第349條
      第1項之法定刑罰金刑部分為「新臺幣1,000元以上15,000
      元以下。經比較新、舊法之結果，被告行為時之舊法對其
      較為有利。
    3.又被告行為時刑法第68條規定：「拘役或罰金加減者，僅
      加減其最高度。」，其中有關罰金之規定，於被告行為後
      已移列為刑法第67條並修正為：「罰金加減者，其最高度
      及最低度同加減之。」，惟如上所述，被告行為時之刑法
      第33條第5款規定為罰金為銀元1元即新臺幣3元以上，被
      告行為後，該款修正為「罰金為1,000元以上，以百元計
      算之」，經比較新、舊法結果，被告行為後法定刑罰金最
      低度同加減之規定，並未較有利於被告。
    4.關於共同正犯之處罰規定，修正前刑法第28條原規定：「
      二人共同實施犯罪之行為者，皆為正犯。」；95年7月1日
      經修正生效施行之刑法第28修正為：「二人以上共同實行
      犯罪之行為者，皆為正犯。」。是上開共同正犯處罰規定
      之修正，並不影響本件之論罪科刑，不論依修正前、後之
      刑法第28條規定，被告均成立共同正犯，修正後之刑法第
      28條對被告而言並無較有利。
    5.刑法第56條連續犯之規定，新法業已刪除，此刪除雖非犯
      罪構成要件之變更，但顯已影響行為人刑罰之法律效果，
      自屬法律有變更，應有刑法第2條第1項之適用。
      本件被告先後所為多次收受贓物、行使偽造私文書及詐欺
      取財犯行，如依舊法，因均時間緊接，所犯罪名相同，顯
      係出於概括之犯意為之，均為連續犯，各以一罪論，並得
      分別加重其刑至1/2，如依新法，無連續犯之規定，應分
      論併罰，比較新、舊法結果，以舊法較為有利，應依被告
      行為時之法律即舊法論以連續犯。
    6.再被告行為後，修正後之刑法刪除第55條關於牽連犯之規
      定。本件被告所犯下列連續收受贓物罪、連續行使偽造私
      文書罪及連續詐欺取財罪間具有牽連犯之關係，依修正前
      即行為時之規定，應從一重之連續行使偽造私文書罪處斷
      ；依修正後之刑法既已刪除牽連犯之規定，則所犯上述各
      罪應依數罪併罰之規定分論併罰。比較新舊法之規定，修
      正後之規定並非較有利於被告，依刑法第2條第1項之規定
      ，應適用行為時之法律，即適用修正前刑法第55條牽連犯
      之規定，從一重處斷。
    7.綜上，本件經綜合觀察全部罪刑比較之結果，就上開修正
      部分，修正後規定並無較有利於被告，依修正後刑法第2
      條第1項前段規定，應適用行為時即舊法之規定。
  (二)核被告所為，犯罪事實一(一)部分，係該當刑法第349條第1項
    收受贓物罪（張文良之國民身分證影本）、同法第216條、
    第210條之行使偽造私文書罪（行使偽造附表一編號1、2所
    示台灣大哥大行動電話服務申請書、同意書）及第339條第2
    項之詐欺得利罪（詐得使用行動電話服務之不法利益11,513
    元）之構成要件；犯罪事實一(二)部分，係該當刑法第349條
    第1項之收受贓物罪（王婉真、王義明、陳錦華、陳志仲之
    國民身分證影本）、同法第216條、第210條之行使偽造私文
    書罪（行使偽造附表一編號3至10所示99/11遠傳通路專用行
    動電話申請書）之構成要件；犯罪事實一(三)部分，係該當刑
    法第349條第1項之收受贓物罪（丁○○遭竊之信用卡真卡）
    、刑法第216條、第210條之行使偽造私文書罪（行使附表二
    編號1至3所示之信用卡背面偽造「Chih Cheng」簽名及偽造
    簽帳單）及第339條第1項之詐欺取財罪（向附表二編號1至3
    所示特約商店詐得各該編號所示財物）之構成要件；犯罪事
    實一(四)部分，係該當刑法第349條第1項之收受贓物罪（收受
    附表二編號4、5所示變造信用卡）、第216條、第210條之行
    使偽造私文書罪（行使附表二編號4、5所示信用卡背面簽名
    及偽造簽帳單）、第339條第1項之詐欺取財罪（向附表二編
    號4、5所示特約商店詐得古代牧羊犬1隻）之構成要件。
  (三)被告偽造行動電話申請書、同意書、信用卡背面簽名、簽帳
    單等私文書持以行使之犯行，偽造之低度行為均為行使之高
    度行為所吸收，不另論罪。
  (四)被告與朱振嘉，就犯罪事實一(二)之行使偽造行動電話申請書
    私文書罪；其與張敬亭、陳敏智、林亞蕾，就犯罪事實一(三)
    之行使偽造簽帳單私文書罪及詐欺取財罪；其與段可為、不
    詳真實姓名年籍綽號「美靜」之成年女子，就犯罪事實一(四)
    之行使偽造簽帳單私文書、及詐欺取財罪部分，均分別有犯
    意聯絡及行為分擔，而為共同正犯。
  (五)被告先後多次收受贓物、偽造行動電話申請書私文書、詐欺
    得利、偽造信用卡背面簽名私文書、行使偽造簽帳單私文書
    、詐欺取財之行為，均時間緊接、手段相若，觸犯構成要件
    相同之罪，顯均係基於概括犯意反覆為之，均分別為連續犯
    ，應分別依刑法第56條規定，各以一罪論，並分別加重其刑
    。
  (六)被告所犯連續收受贓物罪、連續行使偽造私文書罪、連續詐
    欺得利罪、連續詐欺取財罪間，各有方法結果之牽連關係而
    為牽連犯，應依刑法第55條後段之規定，從一重之連續行使
    偽造私文書罪處斷。
  (七)又臺灣臺北地方法院檢察署95年度偵字第1143號（犯罪事實
    一(三)）、95年度偵緝字第1137號（犯罪事實一(四)）移送併辦
    及犯罪事實一(一)詐取使用行動電話服務費11,513元部分，雖
    未據公訴人提起公訴，然上開事實與公訴人起訴之犯罪事實
    既具有常業犯之實質上一罪或連續犯、牽連犯之裁判上一罪
    關係，應為起訴效力所及，本院自應併予審究。
  (八)爰審酌被告正值青年，不知上進，於假釋期間從不同管道蒐
    集他人遭竊之國民身分證影本、信用卡，冒名申請行動電話
    門號及向發卡銀行之特約商店盜刷消費詐取財物，影響社會
    整體經濟秩序及真正名義人權益甚鉅，惟被告犯後坦承犯行
    ，態度尚稱良好等一切情狀，量處如主文所示之刑。
  (九)扣案附表一編號1所示偽造之台灣大哥大公司行動電話服務
    申請書紅色之顧客留存聯1紙（含其上偽造之郭文良簽名署
    押1枚）、編號3至9所示偽造之遠傳公司99/11末傳通路專用
    行動電話申請書藍色之客戶留存備查聯共7紙（含其上偽造
    之王婉真、王義明、陳志仲、賴月桂、吳佩倫、陳錦華、陳
    志勝簽名署押各1枚），及附表二編號4、5所示之變造信用
    卡各1張，為被告所有犯罪所用之物，依刑法第38條第1項第
    2 款規定沒收。附表一編號1所示台灣大哥大公司行動電話
    服務申請書之白色公司使用聯、黃色代理商使用聯、藍色經
    銷商使用聯上之偽造「郭文良」簽名署押各1枚、編號2所示
    同意書上立同意書人欄人之偽造「郭文良」簽名署押1枚、
    編號3至9所示遠傳公司99/11遠傳通路專用行動電話申請書
    之白色送交遠傳公司聯、黃色經銷商/門市/專櫃留存備查聯
    、紅色代理商留存備查聯上客戶親簽欄內偽造之「王婉真」
    、「王義明」、「陳志仲」、「賴月桂」、「吳佩倫」、「
    陳錦華」、「陳志勝」簽名署押各1枚，及附表二編號1至5
    所示簽帳單及編號1、4、5所示信用卡背面持卡人簽名欄內
    之偽造署押，不問屬於犯人與否，均依刑法第219規定，均
    沒收之。
四、公訴意旨另以被告前述冒用郭文良、王婉真、王義明、吳佩
    倫、陳志勝、陳錦華、陳志仲、賴月桂名義填載申請書，申
    請行動電話門號之行為，係使百亨通訊行、台灣大哥大公司
    、華信塑穀公司及遠傳公司陷於錯誤，以取得財物SIM卡8張
    ，而認被告此部分行為另犯刑法第339條第1項之詐欺取財罪
    ，並與其前述有罪部分有方法結果之牽連關係云云。惟查被
    告上開冒用郭文良、王婉真、王義明、吳佩倫、陳志勝、陳
    錦華、陳志仲、賴月桂之名義申請行動電話門號之行為固屬
    事實，已如前述，惟上開行動電話門號之設定費及保證金均
    係被告一人或與共犯朱振嘉自繳，此由該等行動電話申請書
    所載內容即可得知，尚難認被告已有為獲取得SIM卡而對電
    信公司已有施用詐術之行為，因此冒用他人姓名申請行動電
    話門號撥打，雖非不得構成詐欺犯行，惟必俟已有持以撥打
    之行為時，始可認有詐術之著手，在此之前，尚難認與詐欺
    行為相當。又本件並無證據足以認定被告確於申請取得遠傳
    公司門號之後已有撥打使用之事實，則被告單純冒用他人姓
    名填寫申請書申請門號之行為，因尚無著手施用詐術之行為
    ，應不構成詐欺取財，惟公訴人既認被告此部分行為與其前
    述有罪部分有牽連犯之裁判上一罪關係，則依審判不可分之
    原則，故不另為無罪之諭知。
五、適用法律：
  (一)程序法方面：刑事訴訟法第273條之1第1項、第299條第1項
    前段。
  (二)實體法方面：刑法第2條第1項前段、第216條、第210條、第
    339條第1項、第2項、第349條第2項，修正前刑法第28條、
    第56條、第55條，罰金罰鍰提高標準條例第1條前段，判決
    如主文。
本案經檢察官蔡立文到庭執行職務。
中    華    民    國    95    年    11    月    3     日
                  刑事第十三庭  法  官  陳慧萍
上正本證明與原本無異。
如不服本判決，應於判決送達後10日內向本院提出上訴狀（應抄
附繕本）。告訴人或被害人如對於本判決不服者，應具備理由請
求檢察官上訴，其上訴期間之計算係以檢察官收受判決正本之日
期為準。
                                書記官  何適熹
中    華    民    國    95    年    11    月    9     日
附錄本案論罪科刑法條：
(一)中華民國刑法第216條
  行使第210條至第215條之文書者，依偽造、變造文書或登載不
  實事項或使登載不實事項之規定處斷。
(二)中華民國刑法第210條
  偽造、變造私文書，足以生損害於公眾或他人者，處5年以下
  有期徒刑。
(三)中華民國刑法第339條
  意圖為自己或第三人不法之所有，以詐術使人將本人或第三人
  之物交付者，處5年以下有期徒刑、拘役或科或併科1千元以下
  罰金。
  以前項方法得財產上不法之利益或使第三人得之者，亦同。
  前二項之未遂犯罰之。
(四)中華民國刑法第349條
  收受贓物者，處3年以下有期徒刑、拘役或500 元以下罰金。
  搬運、寄藏、故買贓物或為牙保者，處5年以下有期徒刑、拘
  役或科或併科1千元以下罰金。
  因贓物變得之財物，以贓物論。


司法院資訊處製作；財團法人民間司法改革基金會備份。
